【裁判字號】    99,訴,1730
【裁判日期】    991231
【裁判案由】    毒品危害防制條例
【裁判全文】
臺灣高雄地方法院刑事判決              99年度訴字第1730號
公  訴  人  臺灣高雄地方法院檢察署檢察官
被      告  蔡侑成
指定辯護人  本院公設辯護人黃文德
上列被告因違反毒品危害防制條例案件，經檢察官提起公訴（99
年度偵字第21098 號），本院判決如下：
    主  文
蔡侑成販賣第三級毒品，處有期徒刑伍年陸月。扣案之愷他命拾
柒包（驗前合計淨重貳拾壹點肆貳肆公克，驗後合計淨重貳拾壹
點肆零陸公克，純質淨重合計拾柒點肆柒柒公克）暨其包裝袋（
含攜帶毒品用之大型夾鏈袋）共拾捌只，均沒收之。
    事  實
一、蔡侑成明知愷他命（俗稱K 他命）係毒品危害防制條例第2
    條第2 項第3 款規定之第三級毒品，為政府明令依法不得擅
    自販賣之物，詎其竟意圖營利，而基於販賣第三級毒品之犯
    意，於民國99年6 月13日某時，於高雄市新興區○○○路66
    號地下室「US-PUB」內，以不詳之代價，向真實身分不詳、
    綽號「文仔」之男子販入不詳數量之愷他命（無證據證明純
    質淨重在20公克以上），預計販售他人以賺取差價。嗣於99
    年6 月21日凌晨0 時45分許，為警至上址「US-PUB」實施臨
    檢，並扣得愷他命1 大包（內有17小包，驗前合計淨重21.4
    24公克，驗後合計淨重21.406公克，純質淨重合計17.477公
    克），始悉上情。
二、案經高雄市政府警察局新興分局報告臺灣高雄地方法院檢察
    署檢察官偵查起訴。
    理  由
壹、證據能力部分：
一、查被告蔡侑成對於本件犯罪事實於警詢及偵查中業已自白，
    惟於審理中辯稱：伊在警詢、偵查中所述均非事實，警詢時
    因為警方態度很兇，且是夜間詢問，又因為有施用愷他命所
    以精神狀況不佳；在偵查中則是因為怕翻供遭到收押，所以
    才說謊云云。惟按被告之自白，非出於強暴、脅迫、利誘、
    詐欺、疲勞訊問、違法羈押或其他不正之方法，且與事實相
    符者，得為證據，刑事訴訟法第156 條第1 項定有明文。查
    證人即本件查獲員警吳捷徑業於審理中證稱：為被告作筆錄
    態度良好，當時被告精神狀況也可以正常對答，看不出來他
    有用過毒品或毒癮發作的情形，毒品來源、是否已經販賣都
    是被告自己講的，並沒有說如果不配合就要請檢察官收押等
    語（院卷二第44-46 頁），是被告此部所辯是否足採本非無
    疑。次查，被告警詢時雖係於夜間詢問，惟係經警方詢問其
    意見，經被告表示同意而簽名、按捺指印後始行為之，此有
    該份警詢筆錄可證（偵卷第4 頁），被告於本院行準備程序
    時亦自承確有同意夜間詢問之旨（院卷一第15頁），是該詢
    問程序於法並無違背。再就被告於警詢中之問答內容觀之，
    無論就「扣案毒品係屬何人所有」、「毒品係為販賣給不特
    定人使用」、「開始販賣之時間」、「預計販賣之價錢」、
    「販賣之方式」、「已售出之數量」、「毒品之來源」等等
    細節，均係被告經警方以開放式問題詢問後由其自行作答（
    偵卷第5 頁），足認證人吳捷徑證稱被告警詢時之精神狀況
    良好，亦非無據。再查，被告於警詢中並供稱：伊從99年6
    月1 日開始施用愷他命等語（偵卷第6 頁），於審理中則改
    稱：伊從國中就開始使用愷他命等語（院卷二第24頁），經
    本院質以為何前後所述不一，被告則供稱：因為不想讓警方
    知道伊吃很久了等語（院卷二第24頁），更顯見被告於警詢
    時尚有自行思考如何回答始對於自身較為有利之餘地及能力
    ，是被告辯稱其當時精神狀況不佳云云，顯非屬實。末以，
    被告於審理中既係供稱：警詢時警方除了說「不要騙我了，
    你不說到時候我們查了也知道」外，並無說其他的話；在檢
    察官那邊檢察官並沒有說翻供就收押，是伊自己會怕等語（
    院卷二第24頁），顯見被告自警詢至偵查中，均未遭受前揭
    條文所定之「強暴、脅迫、利誘、詐欺、疲勞訊問、違法羈
    押或其他不正之方法」等不法對待甚明，是應認其所為警詢
    、偵查中之自白均無不當之外力介入，而均係其基於自由意
    志下所為，應有證據能力。
二、又按被告以外之人於審判外之陳述，雖不符前4 條之規定，
    而經當事人於審判程序同意作為證據，法院審酌該言詞陳述
    或書面陳述作成時之情況，認為適當者，亦得為證據，刑事
    訴訟法第159 條之5 第1 項定有明文。查本案認定事實所引
    用之卷內其餘證據資料，除原已符同法第159 條之1 至第15
    9 條之4 規定、及法律另有規定等傳聞法則例外規定，而得
    作為證據外，並無證據證明係公務員違背法定程式所取得，
    而檢察官、被告及辯護人於本院行準備程序時，均同意其作
    為本案證據之證據能力，且本院審酌前揭陳述作成時之情況
    ，並無違法取證之瑕疵，亦認以之作為證據為適當，是本件
    有關被告以外之人於審判外之言詞或書面陳述等供述證據，
    依前揭法條意旨，自均得為證據。
貳、實體部分：
一、訊據被告固坦承曾於99年6 月21日凌晨0 時45分許，在US-P
    UB內經警方臨檢時扣得前揭愷他命1 大包之事實，惟矢口否
    認有何販賣愷他命之犯行，辯稱：扣案之愷他命均係伊在被
    查獲當日向「文仔」購入，且係要自行吸食的云云。經查：
  (一)本件犯罪事實，業經被告於警詢、偵查中先後自白供稱：99
    年6 月21日凌晨0 時45分在US-PUB內查獲的愷他命毒品1 大
    包是伊本人所有，包裝內有17小包，係伊要販賣給不特定人
    使用，伊自99年6 月13日開始販賣愷他命，都在US-PUB內販
    賣，每1 小包愷他命要賣400 元，伊在包廂內客人就會來買
    毒品，伊就販賣給他們，販賣至今已售出5 至6 小包愷他命
    給不特定之人，每1 小包獲利100 元，該毒品是伊於99年6
    月13日在US-PUB內向綽號「文仔」所購買（偵卷第5-6 頁）
    ；99年6 月21日凌晨0 時45分為警方查獲扣案之愷他命，扣
    案物是伊在US-PUB向「文仔」買的，要在US-PUB內販賣，去
    那邊的客人都會問，「文仔」一星期去US-PUB大約3 、4 次
    ，伊問他是否有貨給伊販賣賺錢，要用1 包400 元之代價賣
    出等語（偵卷第29-30 頁），是經核其於警詢、偵查中之自
    白無論就「毒品來源」、「欲將毒品販賣他人以賺取差價獲
    利」、「預計販售之地點」、「預計販售之價錢」等細節前
    後所述均屬一致；且證人即US-PUB之顧客蔡智宇、負責人郭
    洹宇亦均於警詢中證稱：扣案之愷他命是99年6 月21日凌晨
    0 時45分在US-PUB內所查獲等語（偵卷第7-10頁），就此部
    所述與被告自白亦屬相符，且卷內並有高雄市政府警察局新
    興分局臨檢現場紀錄表、扣押筆錄、扣押物品目錄表、扣案
    物品照片、高雄醫學大學附設中和紀念醫院毒品檢驗報告等
    在卷可查（偵卷第11-17 、40頁、院卷一第24頁），是應認
    被告於警詢、偵查中自白確與事實相符。
  (二)被告雖於審理中以前揭情詞置辯，惟所辯與其於前揭警詢、
    偵查中所述，既已相互矛盾，且其就警詢、偵查中之自白辯
    稱非出於自願性陳述乙節，難信為真之理由業已詳述如前，
    是其於審理中改以前詞置辯，本難信為真實。次查，被告雖
    於審理中供稱：扣案愷他命是伊被查獲當天下午買到的等語
    （院卷二第20頁），然其於本院行準備程序時，對於本院所
    諭知之「被告於民國99年6 月13日下午6 、7 時許，於高雄
    市新興區○○○路66號地下室『US-PUB』內，以不詳對價向
    真實姓名年籍不詳綽號『文仔』之成年男子，購買毒品愷他
    命…」等不爭執事項，亦表示：沒有意見等語（院卷一第16
    -17 頁），是其單就扣案之愷他命究竟為何時購入乙節，於
    其翻異供詞而否認犯行後，前後所述仍有矛盾之處。再查，
    被告於本院行準備程序時，就扣案愷他命之購入價格先後供
    稱：該等愷他命「文仔」1 包原先要賣400 元，因為PUB 快
    關門了，所以伊用250 元買，共花了幾千元等語（院卷一第
    16頁），而其於審理中則供稱：這些愷他命是向「文仔」買
    的，大約1 萬多元，買的時候就已經分裝好了等語（院卷二
    第20-21 頁），除就總額上前後已顯有相互矛盾之處外，若
    觀諸前揭扣案之毒品照片（偵卷第17頁），即可輕易發現扣
    案之17小包愷他命中，其中3 包裝填甚滿以致夾鏈袋已有鼓
    起之情形，顯與其餘14包之分裝方式有異，是可見被告供稱
    其購入該等毒品時每包價錢均屬相同云云，亦與客觀事實有
    所不符。又本件查獲之毒品數量達於17包，且其中3 包裝填
    之毒品量又屬甚多，本難遽認未逾一般人供己施用之程度，
    而自被告於審理中非僅一次供稱：因為那時被翻到身上那麼
    多毒品…；當時他們搜到我身上這麼多毒品…（院卷二第21
    、23頁）等語，可見被告雖否認犯行，惟亦於審理中先後不
    經意透露其主觀上亦認為本件經警察查獲之毒品數量非少之
    事實；而其於本院行準備程序時供稱：愷他命是在下午US
    -PUB要打烊前跟「文仔」買的，共買17包，下午場只開到7
    、8 點，伊是後來晚上11點多才又買門票進去等語（院卷一
    第16頁），嗣於審理中亦供稱：伊每天吸食1 、2 包等語（
    院卷二第20頁），是以，縱不論就其所述之吸用量是否超過
    一般人可承受之每日耐藥量，然被告既自承其於購入該等數
    量之毒品後曾離去US-PUB之現場，若確係為自行施用，則事
    後再行前往該處之時僅需攜帶當次需用之1 、2 包數量即可
    ，當無仍舊將所購入之全數愷他命均原封不動帶回該處，徒
    增保管之不便或為警查獲時遭誣指有販賣意圖之風險。是被
    告於此情形下仍遭警察查獲本件共17包而數量非少之愷他命
    ，顯見被告辯稱僅為己施用而購入該等毒品云云，不足採信
    。
  (三)綜上所述，本件被告所辯無非僅屬其臨訟卸責之詞，不足採
    信，其所為犯行罪證明確，應予依法論科。
二、按所謂販賣行為，並不以販入之後復行賣出為要件，祇要以
    營利為目的，將禁藥購入或賣出，有一於此，其犯罪即為完
    成，以販賣圖利之意思購入毒品，縱尚未賣出仍屬犯罪既遂
    ，最高法院67年台上字第2500號判例、95年度台上字第3574
    、5014號、96年度台上字第416 、1772號、98年度台上字第
    5541號判決意旨均可供參照。查本件被告既係基於買低賣高
    之營利意圖，而向「文仔」販入第三級毒品愷他命，預計販
    售他人以賺取差價，是核其所為，自係犯毒品危害防制條例
    第4 條第3 項之販賣第三級毒品罪。公訴意旨認被告所為係
    犯同法第5 條第3 項之意圖販賣而持有第三級毒品罪，揆諸
    前揭實務見解意旨，尚有未合，惟兩者之社會基本事實同一
    ，爰依法變更起訴法條。至被告雖於警詢中供稱：至今已售
    出5 至6 小包愷他命給不特定之人等語（偵卷第5 頁），然
    此部既非本件檢察官起訴之範圍，且除被告此等不利於己之
    供述外，遍查卷內亦無其他足認與業經起訴之部分有何一罪
    關係之證據，是本院無從擴張審理而為更不利被告之認定；
    又按刑法第59條之酌量減輕其刑，必須犯罪另有特殊之原因
    與環境等等，在客觀上足以引起一般同情，認為即予宣告法
    定低度刑期尤嫌過重者，始有其適用，查本件雖別無證據證
    明被告已有賣出毒品之情形，然此至多僅屬法定刑內從輕科
    刑之標準，尚不得據為酌量減輕之理由，是本件並無從依該
    條規定減輕其刑，均併此敘明。
三、爰審酌被告既自承有施用毒品之經驗，本應知毒品對他人身
    心戕害之嚴重性，竟罔顧他人健康，僅為圖一己私利，即購
    入第三級毒品愷他命預計販售他人以賺取差價，對社會產生
    潛在之危害，所為實不足取，且被告犯罪後，不知面對自身
    犯行，反前後翻異供詞，未見表達悔悟之意，於犯罪後態度
    部分無從為其有利之考量，本不應輕縱，惟被告販入毒品後
    既無證據證明業已賣出，犯罪情節終非甚為嚴重，並斟酌被
    告之學歷、所購入毒品之數量等一切情狀，量處如主文所示
    之刑。扣案之毒品17小包經送鑑定結果，確含有第三級毒品
    愷他命成分（驗前合計淨重21.424公克，驗後合計淨重21.4
    06公克，純質淨重合計17.477公克），有前揭高雄醫學大學
    附設中和紀念醫院檢驗報告可證，自屬違禁物，應依刑法第
    38條第1 項第1 款之規定，不問屬於被告所有與否，均予宣
    告沒收之，裝放上開毒品之包裝袋共17只，與毒品均難以析
    離，且無析離之實益與必要，應均視同毒品而一併宣告沒收
    ；而裝放該等17小包毒品之大型夾鏈袋1 只，雖自扣案照片
    中（偵卷第17頁）可知與各該小夾鏈袋中之毒品並無接觸而
    可與毒品獨立區分，然究其性質，亦屬被告包裹毒品便於攜
    帶販賣之物，因認屬供其本件犯罪所用之物，且為被告自承
    為其所有（院卷二第19頁），爰另依刑法第38條第1 項第2
    款之規定宣告沒收之。
據上論斷，應依刑事訴訟法第299 條第1 項前段、第300 條，毒
品危害防制條例第4 條第3 項，刑法第11條前段、第38條第1 項
第1 款、第2 款，判決如主文。
本案經檢察官吳書怡到庭執行職務。
中    華    民    國    99    年    12    月    31    日
            刑事第九庭  審判長  法  官  鄭詠仁
                                法  官  王碧瑩
                                法  官  黃沛文
以上正本證明與原本無異。
如不服本判決應於收受送達後10日內向本院提出上訴書狀，並應
敘述具體理由；如未敘述上訴理由者，應於上訴期間屆滿後20日
內向本院補提理由書（均須按他造當事人之人數附繕本）「切勿
逕送上級法院」。
中    華    民    國    99    年    12    月    31    日
                                書記官  葉彥伶
附錄本判決論罪法條：
毒品危害防制條例第4條
製造、運輸、販賣第一級毒品者，處死刑或無期徒刑；處無期徒
刑者，得併科新臺幣2 千萬元以下罰金。
製造、運輸、販賣第二級毒品者，處無期徒刑或7 年以上有期徒
刑，得併科新臺幣1 千萬元以下罰金。
製造、運輸、販賣第三級毒品者，處5 年以上有期徒刑，得併科
新臺幣7 百萬元以下罰金。
製造、運輸、販賣第四級毒品者，處3 年以上10年以下有期徒刑
，得併科新臺幣3 百萬元以下罰金。
製造、運輸、販賣專供製造或施用毒品之器具者，處1 年以上7
年以下有期徒刑，得併科新臺幣1 百萬元以下罰金。
前五項之未遂犯罰之。

司法院資訊處製作；財團法人民間司法改革基金會備份。
